【裁判字號】    94,上易,649
【裁判日期】    950301
【裁判案由】    傷害
【裁判全文】
臺灣高等法院臺南分院刑事判決         94年度上易字第649號
上  訴  人
即  被  告  甲○○
指定辯護人  本院公設辯護人  丙○○
上列上訴人因傷害案件，不服臺灣雲林地方法院94年度簡上字第
13號中華民國94年11月16日第一審判決（聲請簡易處刑案號：臺
灣雲林地方法院檢察署93年度核退偵字第214號、93年度偵字第4
083號，原審法院虎尾簡易庭以93年度虎簡字第326號簡易判決後
，檢察官及被告分別提起上訴，經原審法院管轄之第二審合議庭
依通常程序審理），提起上訴，本院判決如下：
    主  文
上訴駁回。
甲○○緩刑參年。
    事  實
一、甲○○與乙○○二人於民國93年 4月16日凌晨零時許，在雲
    林縣土庫鎮新庄里新庄活動中心，一起飲酒聊天，席間因細
    故發生口角不歡而散後，甲○○旋即邀集四名姓名年籍均不
    詳之成年男子，基於於共同傷害他人身體之犯意聯絡，於同
    日凌晨零時一同前往上開活動中心，見乙○○（民國46年12
    月 2日生）駕車在活動中心前，乃將乙○○自其駕駛之車輛
    駕駛座拉出，甲○○與該等四名不詳姓名之成年男子，即共
    同以徒手之方式毆擊乙○○，致乙○○受有硬腦膜下出血、
    蛛網膜下出血及胸部挫傷等傷害。
二、案經乙○○訴由雲林縣警察局虎尾分局報請臺灣雲林地方法
    院檢察署檢察官偵查聲請簡易處刑，經原審法院虎尾簡易庭
    判決後，檢察官及被告分別提起上訴，再經原審法院管轄之
    第二審合議庭依通常程序審理。
    理  由
壹、程序方面
  一、按最輕本刑為三年以上有期徒刑或高等法院管轄第一審案
      件或被告因智能障礙無法為完全之陳述，於審判中未經選
      任辯護人者，審判長應指定公設辯護人或律師為其辯護，
      刑事訴訟法第31條第 1項定有明文。查本件檢察官聲請簡
      易判決處刑書雖原起訴被告所犯係刑法第277條第1項之傷
      害罪而聲請簡易處刑，然經原審法院虎尾簡易庭判決後，
      檢察官提起上訴，其上訴意旨認應依刑法第278條第1項之
      重傷罪處斷，是原審法院管轄之合議庭，依法改通常程序
      審理，自無不合。又檢察官既已變更起訴論罪法條為刑法
      第278條第1項之重傷罪，其法定刑為五年以上十二年以下
      有期徒刑，被告未經選任辯護人，爰依刑事訴訟法第31條
      第 1項之規定，指定本院公設辯護人為其辯護，合先敘明
      。
  二、又按被告以外之人於審判外之陳述，雖不符前四條之規定
      ，而經當事人同意於審判程序作為證據，法院審酌該言詞
      陳述或書面陳述作成時之情況，認為適當者，亦得為證據
      ，刑事訴訟法第159條之5定有明文。查本件被告犯罪事實
      之證據方法，經本院審理時提示予檢察官、被告及辯護人
      ，均表示對於證據能力無意見，同意列為證據。又查，證
      人乙○○、廖生盾等人於警詢所為之陳述，警方雖未令其
      具結，惟司法警察或司法警察官於詢問證人時，就刑事訴
      訟法第186條至第189條及第193條與證人具結之相關規定
      ，並未在準用之列，是警方詢問上開證人雖未令其具結，
      尚無違法可言，先予敘明。且參以，法院審酌該言詞陳述
      或書面陳述作成時之情況，是否適當而具有證據能力，應
      以該陳述作成之客觀條件及環境，陳述人於接受詢問時之
      心理狀態是否健全、有無受到脅迫、利誘或欺詐等因素，
      及供述證據之取證程序，是否合法，並符合均衡原則，兼
      顧人權保障及社會秩序與公共利益之均衡維護，作為判斷
      之準據。經核上開證人於警詢中所為之陳述，均係由警方
      先告知得行使之權利及夜間得拒絕接受訊問等情，而經其
      等同意後始接受訊問，且經警方先訊問相關案情，由證人
      一一陳述後，始經記載於偵訊筆錄之中，嗣經證人閱覽筆
      錄無訛，再按捺指印並簽名所製作完成，全程並經錄音存
      證等情，足見警詢筆錄確係本於證人之陳述內容所製作，
      且符合取證之合法程序，是認上開證人於警詢中所為之供
      述證據，依其等作成時之情況，均為適當者，爰採為證據
      。
  三、再依刑事訴訟法第159條之1第2項規定，被告以外之人於
      偵查中向檢察官所為之陳述，除顯有不可信之情形外，得
      為證據，而所謂「顯有不可信」非指陳述之實質證明力問
      題，而係證據能力之要件，法院審查被告以外之人於偵查
      中向檢察官為之陳述是否具有證據能力，應以該陳述作成
      之客觀條件及環境，例如：陳述人於接受偵訊時之心理狀
      態是否健全、有無受到脅迫、利誘或欺詐等因素，作為判
      斷之依據。經查證人廖生盾、吳振得等人於檢察官偵查中
      ，以證人之身分具結作證，因檢察官與法官同為司法官，
      衡諸實務運作，檢察官實施刑事偵查程序，應能恪遵法定
      程序之要求，未有違法取供之情事，自無所謂「顯有不可
      信」之情形，故上開證詞雖於審判外所為，然應為傳聞證
      據之例外，具有證據能力，一併記明。
貳、認定犯罪事實所憑之證據及理由
  一、訊據上訴人即被告甲○○坦白承認：於上開時地，因酒後
      發生口角，而毆打乙○○成傷等情，核與告訴人乙○○於
      警詢所指訴，及證人廖生盾、吳振得所證述之情節相符，
      又告訴人乙○○因被告等人之毆打行為，而受有硬腦膜下
      出血、蛛網膜下出血及胸部挫傷等傷害，並有彰化基督教
      醫院93年 4月18日診斷證明書、慈濟醫院大林分院93年12
      月20日診斷證明書各一份附卷可稽（警卷第34頁、原審卷
      第17頁）。綜上開補強證據，足資擔保被告前述自白，與
      事實相符，應堪認屬實。
  二、被告及其辯護人雖辯以：當天係被告與乙○○二人互毆而
      已，並未邀集其他人共同參與毆打云云，惟查：
    (一)證人即被害人乙○○於警詢時業已陳稱：我是於93年4 月
      16日凌晨一時左右在雲林縣土庫鎮新庄里活動中心前面，
      被甲○○等共五名男子一起毆打我等語（警卷第7頁）。
    (二)證人廖生盾於警詢及檢察官偵查時亦證稱：93年4月16 日
      凌晨一時左右，在土庫鎮新庄里活動中心前，我看見甲○
      ○將乙○○從車內拉出新庄里活動中心斜對面角落黑暗處
      毆打；我看見約有4、5人將乙○○從車內拉出來毆打，其
      中我只認識甲○○，其餘的人我不認識，他們為何事發生
      口角我不知道（警卷第29頁至第30頁、偵查卷第42頁）。
    (三)證人吳振得於檢察官偵查中則結證稱：我們巡守隊後來一
      群人在活動中心門口看打架，我出來看時乙○○已經躺在
      地上，他的身邊則有圍很多人，至於有幾個我不知道等語
      （偵查卷第64頁）。
    (四)參互被害人乙○○之上開指訴，及證人廖生盾、吳振得之
      證詞內容以觀，就被告甲○○夥同四名年籍姓名不詳之成
      年男子，共同將被害人張榮訓從車內拉出後而毆擊乙情均
      供證一致，應與事實相符，堪予採信，足認被告確係與該
      等四名年籍姓名不詳之成年男子共同毆打被害人乙○○，
      至為明灼。是被告甲○○所辯係獨自一人毆打被害人，與
      被害人乙○○及證人廖生盾、吳振得之證詞相左，非屬事
      實，顯係迴護共犯之詞，並無足採。
  三、至於告訴人乙○○固於警詢及檢察官偵查時又陳稱：係遭
      被告及其餘共犯持棍子及鐵管毆打等語。然查觀諸當時在
      場目擊之證人廖生盾及吳振得均未提及被告有持用棍子或
      鐵管之情事。且參以，告訴人乙○○於93年 5月22日第一
      次警詢時也未提及被告或其餘共犯有持用木棍或鐵管等兇
      器，是告訴人乙○○前開有關被告甲○○有持用棍子、鐵
      管等兇器傷害部分之陳述，難認與事實相合，自非可採。
  四、次按「重傷」，係指毀敗一目或二目之視能；毀敗一耳或
      二耳之聽能；毀敗語能、味能或嗅能；毀敗一肢以上之機
      能；毀敗生殖之機能；或其他於身體或健康，有重大不治
      或難治之傷害，刑法第10條第 4項定有明文。再者，刑法
      第10條第4項第6款所謂其他於身體或健康有重大不治或難
      治之傷害，係指傷害重大，且不能治療或難於治療者而言
      ，故傷害雖屬不治或難治，如於人之身體或健康無重大影
      響者，仍非本款所稱之重傷（最高法院29年上字第 685號
      判例可資參照）。查本件告訴人乙○○所受上開傷勢經送
      請慈濟醫院大林分院鑑定，固經該院於94年 7月31日出具
      病情說明書載明：「病人（按即被害人乙○○）因腦溢血
      93年 4月22日自他院轉至本院治療，目前在本院門診規則
      追蹤，病人明顯留有記憶力減退後遺症。病人臨床上表現
      思考遲緩、不連貫，雖無肢體殘廢，但大腦高級功能明顯
      受損，應屬重大傷害。」等語（原審卷第72頁）。經觀諸
      告訴人乙○○因被告上開犯行所受傷害，雖留有記憶力減
      退後遺症，然揆諸上開刑法關於重傷之定義及判例要旨，
      告訴人乙○○之前揭傷勢與刑法第10條第4項第6款所謂之
      「傷害重大，且不能治療或難於治療」之要件尚屬有違，
      因此，上開慈濟醫院大林分院之病情說明書認為告訴人上
      開記憶力減退屬「重大傷害」部分，應屬其醫學上就其傷
      勢非輕之描述及形容，與刑法上「重傷害」之定義尚屬有
      間，自非可採。
  五、綜上所述，被告夥同四名不詳年籍姓名之成年男子，以共
      同及傷害之犯意毆打告訴人，致告訴人受有硬腦膜下出血
      、蛛網膜下出血及胸部挫傷等普通傷害之事證，已臻明確
      ，其普通傷害之犯行應堪認定。
參、論罪科刑之理由
  一、查被告甲○○夥同四名不詳年籍姓名之成年男子，以共同
      及傷害之犯意，毆打告訴人，致告訴人受有硬腦膜下出血
      、蛛網膜下出血及胸部挫傷等普通傷害，核其所為係犯刑
      法第277條第1項之普通傷害罪。
  二、又本件檢察官聲請簡易判決處刑書原起訴被告所犯係刑法
      第277條第1項之傷害罪而聲請簡易處刑，經原審法院虎尾
      簡易庭判決後，檢察官提起上訴，雖其上訴意旨改認應依
      刑法第278條第1項之重傷罪處斷，然查告訴人乙○○所受
      上開傷害，尚與刑法第10條第4項第6款所稱之重傷害有間
      ，已如上述，而檢察官既於上訴書及原審法院審理中當庭
      已變更論罪法條為刑法第278條第1項之重傷罪，與本院上
      開認定不符，爰依法變更起訴法條，併予敘明。
  三、被告甲○○與上開四名姓名年籍不詳之成年男子間，就上
      開傷害告訴人乙○○之犯行，有犯意聯絡及行為分擔，為
      共同正犯。
肆、不另為無罪之諭知部分
  一、檢察官對原簡易判決上訴意旨另以：被告將告訴人乙○○
      強行自車內拖出後為傷害行為，另涉犯刑法妨害自由罪嫌
      等語。
  二、惟查，被告甲○○係為傷害告訴人乙○○始將被害人自駕
      駛座拉出，被告甲○○對此瞬間所為之行為，應認係屬傷
      害行為之階段行為，應為傷害犯行所吸收，而不另論罪。
      況且，被告上開將告訴人自駕駛座拉出瞬間的行為，也難
      認有何妨害自由之故意，與刑法第302條、第304條妨害自
      由罪之構成要件顯然有間，實難遽指為成立刑法第 302條
      、第304條罪責。
  三、公訴人既認該部分妨害自由犯行與前揭論罪科刑部分之犯
      行，有牽連犯之裁判上一罪關係，依審判不可分之原則，
      而予以上訴，請求本院併予審理，本院經查該部分行為，
      不另成立犯罪，爰不另為無罪之諭知。
伍、維持原判決之理由
  一、原審以被告罪證明確，並變更檢察官論罪法條（刑法第27
      8條第1項之重傷害罪），因而：
    (一)適用刑法第28條、第277條第1項，罰金罰鍰提高標準條例
      第1條前段（原審判決書漏引）之規定。
    (二)並審酌被告甲○○對告訴人乙○○所造成之傷勢多集中於
      頭部，造成告訴人因而受有硬腦膜下出血、蛛網膜下出血
      及胸部挫傷等傷害，並留有記憶力減退後遺症，對於告訴
      人生命及健康造成極大威脅，以及被告犯後坦白承認犯行
      等一切情狀，量處有期徒刑八月。
  二、本院經核原判決認事用法，並無不合，且量刑亦堪屬允當
      。
  三、又按關於刑之量定，係屬實體法上賦予法院得為自由裁量
      之事項，倘其未有逾越法律所規定之範圍，或濫用其權限
      ，即不得任意指摘為違法（最高法院75年台上字第7033號
      判例意旨參照）。原判決參酌上情，量處被告有期徒刑八
      月，經核並未逾越法律所規定之範圍，亦無濫用其權限，
      堪稱允當，被告上訴意旨指摘量刑過重，自非有理，應予
      駁回。
  四、末按法院對符合刑法第74條之被告，依其犯罪情節及犯後
      態度，足信無再犯之虞，且係初犯，又態度誠懇，犯罪後
      因向被害人或其家屬道歉或給付合理賠償，經被害人或其
      家屬表示宥恕者，宜認為以暫不執行為適當，並予宣告緩
      刑，法院加強緩刑宣告實施要點第2點第 1、6款參照。查
      被告未曾受有期徒刑以上刑之宣告，有台灣高等法院被告
      全國前案紀錄表一份可按（本院卷第26頁），並參以，被
      告於95年 2月10日，已與告訴人乙○○成立和解，賠償告
      訴人新台幣（下同）三十四萬元，當場給付完訖，有雲林
      縣土庫鎮調解委員會調解書附卷可稽（本院卷第41頁），
      另告訴人乙○○亦到庭表示：被告已經賠我三十四萬元，
      錢已經拿到了，我願意原諒他等語（本院卷第33頁），足
      見本案對被告應是很大之教訓，是經此偵審程序，當知警
      惕，信無再犯之虞，經核符合刑法第74條第 1款及前揭法
      院加強緩刑宣告實施要點第2點第 1、6款之規定，因認所
      宣告之刑以暫不執行為適當，併宣告緩刑三年，以啟自新
      。
陸、適用之法律：刑事訴訟法第368條，刑法第74條第1款。
本案經檢察官徐松奎到庭執行職務。
中    華    民    國    95    年    3     月    1     日
                  刑事第四庭    審判長法  官   吳志誠
                                      法  官   林勝木
                                      法  官   蔡美美
以上正本證明與原本無異。
檢察官如不服本判決應於收受本判決後十日內向本院提出上訴書
，其未敘述上訴理由者並得於提起上訴後十日內向本院補提理由
書。
本件被告不得上訴。
                                      書記官   蔡振豐
中    華    民    國    95    年    3     月    1     日
附錄：本判決論罪科
中華民國刑法第277條第一項
傷害人之身體或健康者，處 3 年以下有期徒刑、拘役或 1 千元
以下罰金。


司法院資訊處製作；財團法人民間司法改革基金會備份。
